臺灣臺中地方法院民事判決      
    111年度中小字第701號
原      告  林雨濃  


被      告  古寶淇  

訴訟代理人  周仲鼎律師
複  代理人  章詠昌  
上列被告因過失傷害案件（110年度交易字第212號），經原告提
起刑事附帶民事訴訟請求賠償損害（110年度交附民字第462號）
，由本院刑事庭裁定移送前來，本院於民國111 年8 月1 日言詞
辯論終結，判決如下：
　　主　　　文
被告應給付原告新臺幣3,948 元，及自民國110 年11月9 日起至
清償日止，按週年利率百分之5 計算之利息。
原告其餘之訴駁回。
本判決原告勝訴部分得假執行。但被告以新臺幣3,948 元為原告
供擔保後，得免為假執行。 
    事實及理由
壹、程序事項
    按小額訴訟之訴狀送達後，原告不得將原訴變更或追加他訴
     ，但擴張或減縮應受判決事項之聲明者，不在此限，民事
    訴 訟法第436 條之23、第436 條第2 項、第255 條第1 項
    但書第3 款定有明文。本件原告起訴時原請求被告給付新台
    幣(下同)89,116元，及自刑事附帶民事起訴狀繕本送達被告
    翌日起至清償日止，按週年利率百分之5 計算之利息；迭經
    變更聲明後，最終於本院民國111 年8 月1 日言詞辯論時再
    更正其聲明為：被告應給付原告74,709 元及前開利息（本
    院卷第155 頁），本院審酌原告上開更正請求，其訴訟標的
    及請求之原因事實與原訴仍屬相同，僅請求金額減少而已，
    核屬減縮應受判決事項之聲明，並非訴之變更或追加，依首
    揭法條規定，即無不合，應准許之。
貳、實體事項
一、原告主張：被告於109 年7 月11日晚間，騎乘車牌號碼NGJ-8
    527號普通重型機車，沿臺中市中區大誠街49巷由南往北方
    向行駛，於同日19時43分許，行經該路段與興民街之交岔路
    口時，疏未注意車輛行至無號誌之交岔路口，同為直行車者
    ，左方車應暫停讓右方車先行之規定，貿然通過上開交岔路
    口，適有原告騎乘車牌號碼MME-9291 號普通重型機車（下稱
    系爭車輛），沿臺中市中區興民街由東往西方向行駛而來，
    亦行經上開交岔路口，雙方因而發生碰撞，致原告因而受有
    頸部挫傷、韌帶扭傷、左側手肘及右側食指擦傷等傷勢（下
    稱系爭傷勢）。為此，爰依侵權行為之法律關係提起本件訴
    訟，請求被告賠償醫藥費34,709元及慰撫金40,000 元。並
    聲明：如減縮後之聲明。
二、被告則抗辯：原告所受系爭傷勢非鉅，實無另於109 年10月
    28日及109 年11月27日至至中國醫藥學院神經科就診之必要
    ，且原告竟遲至18日後即同年月29日方至臺中仁心堂中醫就
    診，則所稱淤傷之傷勢應非本件事故所造成，佐以健保制度
    下，原告亦無於該診所治療達5個月餘及使用自費藥物之必
    要，是原告所請求之醫藥費，除澄清醫院急診掛號費550元
    、診斷證明書費用190 元及仁心堂中醫診所健保部分負擔1,
    650 元外，其餘部分均與本件無關；此外，原告請求之慰撫
    金亦屬過高；再者，原告就本件事故亦有過失，應由原告負
    3 成、被告負4 成肇事責任等語。並聲明：㈠原告之訴駁回
    ，㈡願供擔保請准宣告免予假執行。
三、本院之判斷　　
　㈠原告主張被告於前揭時地與被告車輛發生事故，原告因此受
    有系爭傷勢之事實，業據原告提出道路交通事故當事人登記
    聯單、事故現場圖、事故現場照片、初步分析研判表、澄清
    醫院診斷證明書暨醫療費用收據、仁心堂中醫診所醫療費用
    收據暨診斷證明書、中國醫藥大學附設醫院醫療費用收據等
    件為證（附民卷第13至53頁、第61至63頁、第67至69頁），
　　復為兩造所不爭執，並經本院依職權調取本院110 年度交易
    字第212 號刑事卷宗核閱無訛，堪信原告所陳上情為真正，
    本院即採為判決之基礎。
　㈡按汽車行駛至交岔路口，其行進、轉彎，應依下列規定：二
    、行至無號誌或號誌故障而無交通指揮人員指揮之交岔路口
    ，支線道車應暫停讓幹線道車先行。未設標誌、標線或號誌
    劃分幹、支線道者，少線道車應暫停讓多線道車先行；車道
    數相同時，轉彎車應暫停讓直行車先行；同為直行車或轉彎
    車者，左方車應暫停讓右方車先行，道路交通安全規則第第
    102 條第1 項第2 款定有明文。被告騎乘前開肇事車輛行經
    無號誌之交岔路口，本應遵守前開交通規則，左方車應暫停
    讓右方車先行，小心通過，然依當時天候及路況，被告又無
    不能注意之特別情況，竟疏未注意車前狀況、減速接近，因
    而與系爭車輛發生碰撞，並導致原告受有損害，則被告上開
    過失行為與原告所受損害自有相當因果關係，此部分亦有中
    市車鑑0000000號鑑定意見書附卷可考（110年度交易字第21
    2號第97至98頁），亦為被告所未爭執，則被告自應就原告
    所受損害負賠償責任。
　㈢次按因故意或過失，不法侵害他人之權利者，負損害賠償責
    任；汽車、機車或其他非依軌道行駛之動力車輛，在使用中
    加損害於他人者，駕駛人應賠償因此所受之損害；不法侵害
    他人之身體、健康、名譽、自由、信用、隱私、貞操，或不
    法侵害其他人格法益而情節重大者，被害人雖非財產上之損
    害，亦得請求賠償相當之金額，民法第184 條第1 項、第19
    1 條之2 前段、第195 條第1 項分別定有明文。原告所受系
    爭傷勢為被告過失駕車行為所造成，業經本院認定如前，則
    原告依侵權行為之法律關係，請求被告賠償前開損害，即屬
    有據。茲就原告各項請求，分別說明如下：　
　⒈醫藥費用
　⑴原告主張因本件事故受有系爭傷勢，且有至神經科就診之必
    要，有澄清醫院診斷證明書在卷可參（本院卷第95頁），另
    原告於109年7月27日至同年12月16日因車禍後頸部、左背、
    左腕、左肘挫傷至仁心堂中醫就診，且當時診察原告有多處
    皮下瘀青，綜合病人主訴結果，確為車禍所造成等語，有臺
    中公園仁心堂中醫診所111 年4月22日仁（營）字第1766（1
    11＿098）號函2份在卷可佐（本院卷第99、133頁），則原告
    主張被告應賠償原告至澄清醫院急診740元、至中國醫藥學
    院神經科就診940元，及仁心堂中醫診所治療及證書費之費
    用，扣除自費項目及健保點數後之金額為2,190元(計算式：
    00000－00000－0000＝2190)，尚非無憑，先予敘明。
　⑵此外，民法侵權行為損害賠償固以填補損害為原則，但該損
    害之填補仍應以「合理且必要」為前提，避免就相同之損害
    ，因經濟能力之不同，而影響賠償之數額，是自費項目亦自
    應以「合理且必要」為限。查就原告自費項目經函詢仁心堂
    中醫：是否經醫囑認有使用之必要？後經該診所函覆：自費
    項目是讓肩頸背部疼痛發炎瘀青腫脹僵硬血路阻塞部分更快
    速痊癒，有臺中公園仁心堂中醫診所111年4月22日仁（營）
    字第1766（111＿098）號函在卷可考（本院卷第99頁），則
    自費用藥部分固有加速傷口復原之效果，然尚非傷口復原所
    必要，佐以一般用藥部分則經健保分擔認列，均有收據附卷
    可考（附民卷第61至63頁），則原告主觀上固有快速復原之
    冀求，然此部分費用尚非系爭傷勢復原所必需，仍應由原告
    自行負擔，而不應轉嫁予被告，從而，被告抗辯：自費用藥
    不應由被告負擔，尚非無由，準此，原告此部分主張，應予
    剔除。
　⑶依此，原告因系爭傷勢得請求賠償之醫藥費用為3,870 元，
    （計算式：740＋940＋2190＝3870）為可採，逾此部分，則未
    見原告再舉證以佐其說，即難認有據，要非可採。
　⒉慰撫金　
    按慰撫金之賠償須以人格權遭遇侵害，使精神上受有痛苦為
    必要，其核給之標準固與財產上損害之計算不同，然非不可
    斟酌雙方身份資力與加害程度，及其他各種情形核定相當之
    數額（最高法院51年台上字第223 號裁判意旨參照）。查原
    告大學畢業，未婚，需扶養父親，擔任社區經理之工作，每
    月收入約43,000元，名下無不動產，另被告大學畢業、從事
    小學代課老師工作，已婚，需扶養2名未成年子女等情，業
    據原告陳明在卷（本院卷第74頁），並有戶役政查詢結果及
    刑事判決附卷可參(本院卷第31、26頁)，另經本院核閱兩造
    稅務電子閘門財產所得調件明細表無訛，是本院審酌兩造之
    身分、地位、經濟能力及原告之所受系爭傷勢等一切情狀，
    認原告請求被告賠償6,000元之精神慰撫金，應屬適當，逾
    此部分，尚非可取。原告雖另稱頸部有小面關節、左側旋轉
    受限、左側肘下感異常、左側上肢橈神經麻木、頭痛等情，
    則未見其提出診斷證明以實其說，難認有據，至原告所稱考
    試落榜之情，成因者眾，原告亦未能舉證特定為本件事故所
    造成，尚難認與本件事故相涉，附此敘明。
　⒊綜上，原告因本件車禍所受損害共9,870元（計算式：3870＋6
    000 ＝9870）。　　　 
　㈣另按損害之發生或擴大，被害人與有過失者，法院得減輕賠
    償金額或免除之，民法第217 條第1 項定有明文。此規定之
    目的在謀求加害人與被害人間之公平，倘受害人於事故之發
    生亦有過失時，由加害人負全部賠償責任，未免失諸過酷，
    是以賦予法院得不待當事人之主張，減輕其賠償金額或免除
    之職權。換言之，基於過失相抵之責任減輕或免除，非僅為
    抗辯之一種，亦可使請求權全部或一部為之消滅，故裁判上
    得以職權斟酌之。復按行車速度，依速限標誌或標線之規定
    ，無速限標誌或標線者，應依下列規定：二、行經…無號誌
    之交岔路口…，均應減速慢行，作隨時停車之準備。道路交
    通安全規則第93條第1項第2款定有明文。查原告騎乘系爭車
    輛碰撞被告前開機車前輪右側，有業經本院勘驗屬實，有勘
    驗筆錄附卷可查（前案刑卷第130至138頁），則原告亦有行
    至無號誌交岔路口，亦有未注意減速慢行，作隨時停車準備
    之過失；此外，現場交岔路口東南方轉角處、位於大誠街49
    巷之路邊，有另一車牌號碼000-0000號自用小客車違規停放
    於該處，造成被告行車之視線收窄，亦有現場圖、現場照片
    附卷可考，依此，車牌號碼000-0000號自用小客車就本件事
    故之發生，亦有過失，實堪認定，而此部分經臺中市道路交
    通事故鑑定委員會鑑定結果，原告及前開車輛同為肇事次因
    ，有系爭鑑定報告附卷可考（前案刑卷第97至98頁），則被
    告抗辯兩造就本件事故之發生均有過失，堪以認定，依此，
    本院參酌雙方就本件事故發生之原因力及違反義務之程度，
    認被告應負百分之40之肇事責任，原告亦應負百分之30之肇
    事責任。準此，原告得請求被告賠償之金額應減輕為3,948 
    元（9870 ×0.4＝3948）。
四、末按給付有確定期限者，債務人自期限屆滿時起，負遲延責
    任。給付無確定期限者，債務人於債權人得請求給付時，經
    其催告而未為給付，自受催告時起，負遲延責任。其經債權
    人起訴而送達訴狀，或依督促程序送達支付命令，或為其他
    相類之行為者，與催告有同一之效力，民法第229 條第1 項
    、第2 項定有明文。又遲延之債務，以支付金錢為標的者，
    債權人得請求依法定利率計算之遲延利息。但約定利率較高
    者，仍從其約定利率。應付利息之債務，其利率未經約定，
    亦無法律可據者，週年利率為百分之5 ，民法第233 條第1
    項、第203 條亦有明文。本件原告對被告之侵權行為債權，
    核屬無確定期限之給付，既經原告起訴，而起訴狀繕本於11
    0 年11月8 日送達被告，有送達證書附卷可按（附民卷第71
    頁），被告迄未給付，當應負遲延責任。而本件經本院認定
    被告應賠償之金額尚未逾擴張前聲明之金額，是原告請求被
    告賠償自110 年11月9日起至清償日止，按週年利率百分之5
     計算之利息，即屬可採。　　
五、綜上所述，原告依侵權行為之規定，請求被告給付原告3,94
    8 元及自110 年11月9 日起至清償日止按週年利率百分之5
    計算之利息，為有理由，應予准許；逾此範圍之請求，則屬
    無據，應予駁回。
六、本件係依小額訴訟程序所為被告敗訴之判決，依民事訴訟法
    第436 條之20規定，應依職權宣告假執行。被告陳明願供擔
    保請准宣告免為假執行，核無不合，爰酌定擔保金額如上。
七、本件原告提起刑事附帶民事訴訟，由本院刑事庭依刑事訴訟
    法第504 條第1 項之規定裁定移送前來，依同條第2 項規定
    就原告起訴部分依法免徵第一審裁判費，且本件訴訟繫屬期
    間亦未增生訴訟費用，尚無訴訟費用負擔問題，併此敘明。
中　　華　　民　　國　　111 　年　　8 　　月　　24　　日
                  臺灣臺中地方法院臺中簡易庭
　　　　　　　　　               法  官  陳航代
以上為正本係照原本作成。
如不服本判決，應於送達後20日內，以判決違背法令為理由，向
本院提出上訴狀並表明上訴理由（上訴理由應表明一、原判決所
違背之法令及其具體內容；二、依訴訟資料可認為原判決有違背
法令之具體事實），如於本判決宣示後送達前提起上訴者，應於
判決送達後20日內補提上訴理由書（須附繕本）。 
中　　華　　民　　國　　111 　年　　8 　　月　　24　　日
                                  書記官  陳羿方